臺灣高等法院民事判決　　　　　　　　　95年度上字第1056號
上　訴　人　山水資產管理股份有限公司
　　　　　　（原名稱：山水不動產顧問有限公司）
法定代理人　乙○○
訴訟代理人　田振慶律師
　　　　　　邱瑞元律師
被 上訴 人　台灣固網股份有限公司
法定代理人　戊○○
訴訟代理人　蕭炳旭律師
　　　　　　曾惠仙律師
　　　　　　陳美卿律師
上列當事人間請求損害賠償等事件，上訴人對於中華民國95年10
月31日臺灣臺北地方法院94年度訴字第2863號第一審判決提起上
訴，本院於96年12月5日言詞辯論終結，判決如下：
    主  文
上訴駁回。
第二審訴訟費用由上訴人負擔。
    事實及理由
壹、程序方面：
    按「當事人喪失訴訟能力或法定代理人死亡或其代理權消滅
    者，訴訟程序在有法定代理人或取得訴訟能力之本人，承受
    其訴訟以前當然停止。」、「第168條至第172條及前條所定
    之承受訴訟人，於得為承受時，應即為承受之聲明。他造當
    事人，亦得聲明承受訴訟。」民事訴訟法第170條、175條分
    別定有明文。本件被上訴人之法定代理人原為蔡明忠，嗣於
    民國96年7月31日變更為戊○○，並於同年10月8日聲明承受
    本件訴訟，此有被上訴人提出之民事答辯（二）狀、變更登
    記表在卷可憑（本院卷第131頁、第138至141頁），核與上
    開規定相符，應予准許。
貳、實體方面：
一、上訴人起訴主張：
（一）上訴人於93年5月間委請被上訴人設計法拍網站（專案名
      稱為：「104bid.com網站」，下稱系爭專案），被上訴人
      並提出系爭專案企畫書，經雙方多次商議合約內容後，於
      93年6月23日議定設計費用及追加設計費用共計新台幣（
      下同）123萬元，上訴人並按被上訴人承辦人員丙○○之
      指示，於被上訴人所提供之「網站製作委託合約書」（下
      稱系爭合約）上用印擲回被上訴人，而上訴人同時亦開立
      2紙支票，由丙○○領收，以作為交付系爭合約所約定之3
      成價金計363,000元。嗣於93年8月中旬，被上訴人以其內
      部主管變動，就系爭合約有不同意見為由，表示無法於系
      爭契約書正本上用印，惟被上訴人除將前開其中1紙支票
      於7月10日兌現外，並依系爭合約提出系爭專案之測試網
      站，經雙方多次就系爭專案測試溝通意見，依此，雙方均
      已依系爭合約內容履行，是系爭合約雖未經被上訴人用印
      ，然應已成立。又依系爭合約之約定，被上訴人應於93年
      9月27日前完成系爭網站設計並交付上訴人，詎屆期被上
      訴人卻未能完成全部工作，另其所完成之部分內容，亦係
      顯有瑕疵，經上訴人催促，被上訴人仍無法完成。被上訴
      人發覺事態嚴重後，經雙方協議，研議解決方案，席間，
      上訴人為維護雙方商誼，勉強同意將履約期限延至93年10
      月底，然被上訴人仍未能提出完整工作內容。上訴人遂於
      93年12月7日委請律師發函通知被上訴人於函到1週內完成
      系爭專案，否則，將解除系爭合約，惟被上訴人仍未能於
      期限內完成，系爭合約應已合法解除，爰依民法第259條
      第2款規定，請求被上訴人給付18萬元自受領時起算之利
      息。另依民法第227條第1項準用第226條第1項、同法第
      495條第1項規定，請求被上訴人就上訴人所受損害負賠償
      之責，其損害賠償範圍如下：
  １、所受損害：
 （1）人事費用之損害：上訴人因系爭合約內容，有關設計法拍
      屋網站，自93年5月起，除經內部多次開會討論外，並多
      次至被上訴人處開會研討，及以電子郵件方式溝通，因此
      所造成上訴人人事成本損失，計165,471元，為求便利，
      以165,000元計。
 （2）設備閒置之損失：上訴人依系爭合約預定完成期間，預購
      之設備，因被上訴人未依約完成而造成閒置之損失計262,
      499元，為求便利，以262,000元計。
 （3）支出律師費之損害：上訴人因請求被上訴人限期履行及賠
      償損害，委請律師所支出之費用計68,000元。
  ２、所失利益：
      依系爭合約約定於93年10月完成，上訴人即可開始經營法
      拍屋網站，至系爭合約解除時止，依此預定計畫，上訴人
      因此可得預期之利益，包含因該網站可產生之會員費收入
      、廣告收益、培訓課程收入等營業利益總計2,325,000元
      。
（二）另依系爭合約第5條第4項約定：「甲方（即被上訴人）如
      無法按照雙方訂定之『時間表』內如期交付乙方（即上訴
      人），則每延1日按總價千分之一賠償」，被上訴人依雙
      方約定之時間表，最遲應於93年10月24日提出經原告驗收
      合於契約本旨之網頁設計，然斯時被上訴人並未提出，且
      經上訴人催告履行，被上訴人於期限內亦未能履行，應負
      遲延損害賠償責任，爰依民法第229條第1項及系爭合約第
      5條第4項之約定，請求被上訴人負遲延損害賠償之責。損
      害賠償之範圍如下：
  １、遲延損害部分：如前所述，被上訴人應於93年10月24日提
      出合於契約本旨之網頁設計，然迄至被上訴人收受上訴人
      律師函7日後終止契約時即93年12月15日止，被上訴人仍
      未提出，總計遲延52日，依此，被上訴人依約應賠償上訴
      人遲延損害總計63,960元（1,230,000/1000×1×52＝63,
      960）。
  ２、損害賠償之所失利益：依上訴人請求遲延損害之限度內，
      減少請求所失之利益，該部分被上訴人應賠償上訴人2,26
      1,040元。
（三）綜上，依上開法律關係請求被上訴人給付300萬元，及自
      起訴狀繕本送達之翌日起至清償日止，按年息5%計算之利
      息等語。
二、被上訴人辯以：
（一）本件上訴人係主動於93年5月間，透過被上訴人之網路客
      服人員與被上訴人聯繫，於洽商議價階段，上訴人雖曾於
      空白之系爭合約用印後交予丙○○，惟因被上訴人並非網
      站軟體設計、撰寫之專門公司，斯時，丙○○已明確向上
      訴人表明系爭合約之成立與否，仍有待被上訴人內部評估
      之後，始能定奪。且上訴人在被上訴人不擬與之簽約後，
      丙○○亦隨即與訴外人魔法時尚股份有限公司（下稱魔法
      時尚公司）之負責人丁○○親自拜訪上訴人之企畫部總監
      甲○○，告知被上訴人無法與上訴人簽訂成立系爭合約，
      而甲○○在知悉此事後，當即口頭面告丙○○及丁○○由
      魔法時尚公司繼續進行系爭專案之建置事宜。是系爭專案
      之製作合約係存在於上訴人與魔法時尚公司，與被上訴人
      無涉。
（二）如認兩造間有系爭合約存在，上訴人請求之損害賠償，亦
      有誤會，爰述之如下：
  １、所受損害部分：
 （1）人事費用之損害：上訴人主張之人事費用包括自93年5月
      起，該公司內部開會討論及與網站建置者溝通所生之費用
      ，惟此乃上訴人內部事務討論及締約之必要行為，何來人
      事費用之損害？況上訴人之員工並非專為製作網站而聘用
      ，該等員工於上訴人公司內亦有負責其他事務，且上訴人
      所提員工薪資證明，因上訴人係之利害關係人，故而是否
      真正，要非無疑，得以作為薪資計算基礎，應係所得稅扣
      繳憑單，或員工每月薪資之匯款證明。
 （2）設備閒置之損失：上訴人所購置之設備為：伺服器專屬35
      V機櫃、3KVAUSP不斷電系統，IU Rack-mount Server、
      FG-100-3-port等。皆係上訴人之固定資產，上述設備並
      未因系爭合約未完成而喪失其使用效能，上訴人請求賠償
      上述預購設備之價金，實無理由。
 （3）支出律師費之損害：我國民事訴訟法就第一、二審並未採
      取強制律師為訴訟代理人之制度，是上訴人委請律師所支
      出之律師費用並非必要費用，亦非損害，自非上訴人請求
      損害賠償之範圍。
  ２、所失利益部分：上訴人主張之營業損失，其計算基礎並不
      明確，亦未說明現今之營業情形。且上訴人顯未有網站建
      置完成後之招收會員計畫、會員規約、推廣會員企畫專案
      等，上訴人既未有積極規劃妥當之企畫與執行，上訴人對
      於網站顯無使用計畫，何來所失利益。況網站一建置完成
      ，上訴人1個月是否即有200位之購屋會員？又其中上訴人
      所列其他收入包括培訓課程、出版品等等，又與網站是否
      建置完成有何關係。況魔法時尚公司請上訴人提供數據進
      行測試，上訴人遲未能提出，是否上訴人法拍不動產之資
      訊尚未充足，何能期待網站一建置完成，上訴人即可招收
      會員。而上訴人係不動產顧問公司，所營業的項目非僅網
      路上招收會員與買賣法拍屋，故而，上訴人將其營業損失
      列為所失利益，顯有未當。另上訴人雖主張「依上訴人請
      求遲延損害之限度內，減少請求所失利益，故所失利益部
      分請求賠償2,261,040元」等語，惟就何部分減少請求，
      亦未敘明，益徵上訴人請求所失利益，並無理由。
  ３、過失相抵：魔法時尚公司受上訴人委託代為網站之製作，
      除了魔法時尚公司負責人丁○○於受託之初所兌現18萬元
      外，魔法時尚公司皆未受領任何承攬報酬，又魔法時尚公
      司於93年12月6日即通知上訴人驗收網站，然上訴人拒絕
      受領，是損害之發生與擴大，上訴人顯與有過失，是縱認
      上訴人有損害賠償請求權，亦應有民法第217條過失相抵
      之適用。
  ４、丁○○已兌現之18萬元部分：系爭專案之委託設計、製作
      合約係存在於上訴人與魔法時尚公司間，已如前述，且18
      萬元係由魔法時尚公司之負責人丁○○所兌現，則上訴人
      請求被上訴人返還「定金18萬元」，亦無理由等語。
三、本件經原法院判決：駁回上訴人之訴及假執行之聲請。上訴
    人不服原判決，上訴聲明為：（一）原判決廢棄；（二）被
    上訴人應給付上訴人300萬元，暨自訴狀送達被上訴人翌日
    起至清償之日止，按週年息5%計算之利息；（三）願供擔保
    請准宣告假執行。被上訴人則聲明：（一）上訴駁回；（二
    ）願供擔保請准免為假執行。
四、兩造不爭執之事實：（本院卷第129頁、原審卷第144頁）
    93年5月間，上訴人原擬委請被上訴人設計法拍屋網站，上
    訴人並先於空白之「網站製作委託合約書」用印後交予被上
    訴人之業務人員丙○○，同時亦開立2紙支票（1紙為金額18
    萬元，未記載受款人，該紙支票並於93年6月30日由丁○○
    兌現；1紙為金額189,000元，受款人載為被上訴人公司），
    交丙○○領收，被上訴人於93年12月間，將面額189,000元
    之支票返還上訴人。
五、本件經本院於10月8日與兩造協議並簡化之爭點為：（本院
    卷第129頁、原審卷第144頁）
（一）兩造間是否有系爭合約存在？
（二）被上訴人設計製作之網站是否有交付（驗收），是否有瑕
      疵？
（三）上訴人得請求之損害賠償金額為多少？
      茲述之如下：
（一）兩造間是否有系爭合約存在？
  １、按「當事人主張有利於己之事實者，就其事實有舉證之責
      任。但法律別有規定，或依其情形顯失公平者，不在此限
      。」民事訴訟法第277條定有明文。是民事訴訟如係由原
      告主張權利者，應先由原告負舉證之責，若原告先不能舉
      證，以證實自己主張之事實為真實，則被告就其抗辯事實
      即令不能舉證，或其所舉證據尚有疵累，亦應駁回原告之
      請求。又請求履行債務之訴，除被告自認原告所主張債權
      發生原因之事實外，應先由原告就其主張此項事實，負舉
      證之責任，必須證明其為真實後，被告於其抗辯事實，始
      應負證明之責任，此為舉證責任分配之原則（最高法院17
      年上字第917號、43年台上字第第377號判例意旨參照）。
      次按「由自己之行為表示以代理權授與他人，或知他人表
      示為其代理人而不為反對之表示者，對於第三人應負授權
      人之責任。但第三人明知其無代理權或可得而知者，不在
      此限。」民法第169條亦有明文。
  ２、經查：
 （1）本件上訴人主張兩造間成立系爭合約，並本於系爭合約法
      律關係所生之債務不履行、瑕疵擔保責任等，請求被上訴
      人給付如上開聲明所示等語，惟被上訴人否認兩造間有成
      立系爭合約，則依上揭有關舉證責任分配原則之說明，即
      應由上訴人就兩造間成立系爭合約意思合致之事實，負舉
      證之責。
 （2）上訴人於93年5月間，固有於空白之「網站製作委託合約
      書」用印交予丙○○，並開立如上所示之支票2紙交由丙
      ○○領收，惟被上訴人並未於上開「網站製作委託合約書
      」簽名，且前述之2紙支票，其中1紙未載受款人、面額18
      萬元之支票，係由魔法時尚公司負責人丁○○兌領，另1
      紙載有受款人為被上訴人、面額189,000元之支票，被上
      訴人亦已於93年12月間交還上訴人等情，已如上述，可知
      ，被上訴人並未於系爭合約上簽名，亦未兌領前開之2紙
      支票，是上訴人主張被上訴人有與其成立系爭合約意思表
      示合致乙節，已非無疑。
 （3）上訴人擬請被上訴人為其設計法拍網站，與上訴人接洽之
      丙○○，固係被上訴人公司之業務人員，然據證人即被上
      訴人業務部經理黃奕鑫於原審審理時證稱：丙○○與上訴
      人談交易條件，仍須經過被上訴人內部之簽呈等語（原審
      卷第161頁），核與丙○○於本院審理時證稱：「（問：
      你與山水（上訴人）談合約時有無告訴他們還要經過公司
      內部簽呈核准？）是的」等語（本院卷第91頁背面）相符
      ，且揆諸一般交易常情，業務代表代表公司與交易他方協
      商交易條件，與是否有代理權代表公司與交易他方就協商
      之條件簽訂契約，係屬不同之二事，端視被授權之範圍如
      何，是縱認被上訴人確有派丙○○與上訴人接洽，亦僅能
      認丙○○有代理被上訴人與上訴人洽商系爭契約相關事宜
      ，尚難據此即認丙○○有代理被上訴人簽訂系爭合約之權
      限。否則，丙○○應可於事先攜帶蓋妥被上訴人大、小章
      之合約範本前往與上訴人談判，而於雙方談妥，當場與上
      訴人簽約即可，何須於上訴人單方用印後又攜回被上訴人
      公司用印，故證人黃奕鑫、丙○○上述之證詞，合乎一般
      經驗法則，應屬可信。
 （4）又上訴人雖主張丙○○已收受系爭2紙支票（即定金），
      系爭契約依民法第248條應推定為成立等語，然如前所述
      ，上訴人並無法證明丙○○有權代表被上訴人簽約，被上
      訴人既未授權丙○○代理為訂約行為，是丙○○收受上訴
      人交付之2紙支票，亦非在被上訴人授與之代理權範圍內
      ，自不對被上訴人發生效力。況證人黃奕鑫於原審證稱：
      「93年12月，看到（上訴人）存證信函以後，我找丙○○
      來了解情況，才知道有支票的事，我要丙○○馬上退票還
      山水公司（上訴人）」、「……收到存證信函之後我才知
      道有支票款項的事情，公司（就這個案子）最後決定不做
      ，我認為案子已經結束，直到我看到存證信函之後，才知
      道有這樣的事，我要丙○○將山水開給台固的支票退還，
      案子的部分我請丙○○要魔法時尚（公司）出面處理，如
      果客戶無法接受他設計的產品看是要退還還是要如何處理
      」等語（原審卷第159頁）。此外，上訴人亦無法舉證證
      明丙○○於收受上訴人所交付之系爭2紙支票後即轉交被
      上訴人，並由被上訴人將其中1紙交予魔法時尚公司負責
      人丁○○之情事，是尚難以丙○○收受上開2紙支票即認
      系爭合約成立。
 （5）另證人即魔法時尚公司負責人丁○○於本院審理時證稱：
      「（問：為何你要向山水公司收錢？）後來山水知道我不
      是台固的人，但還是叫我繼續作，我要向他們簡報及請款
      都被他們拒絕。」、「（問：8月間丙○○和你到山水公
      司跟甲○○表示被上訴人不簽約不做了，甲○○口頭告訴
      你繼續做下去？）是的。」、「（問：甲○○叫你去繼續
      作是不是已經知道你不是台固的人是魔法時尚的人？）是
      的。」等語（本院卷第90頁背面），可知，上訴人於知悉
      丁○○非屬被上訴人公司之員工後，仍委由丁○○處理後
      續事宜，衡諸一般常情，如系爭合約係存在於兩造間，則
      上訴人於知悉上情後，焉會仍由非具有被上訴人員工身分
      之丁○○繼續處理之理，益見，上訴人主張系爭合約存在
      於兩造之間，並不可採。
 （6）至於上訴人另主張：93年6月29日丙○○及丁○○於被上
      訴人公司會議室內，與上訴人負責人乙○○及員工甲○○
      等人確認系爭合約內容之網站架構雛形，被上訴人對丙○
      ○及丁○○等人在被上訴人公司內履行系爭合約，而不為
      反對之表示，亦應負表見代理之責等語。惟表見代理之態
      樣，如上開１後段所述，係以：「由自己之行為表示以代
      理權授與他人」或「知他人表示為其代理人而不為反對之
      表示」為要件，而上訴人上揭之主張，縱認屬實，經核亦
      與表見代理之要件不符，故上訴人此部分之主張，仍不足
      採。
 （7）從而，兩造間並無系爭合約存在，上訴人主張兩造間有系
      爭合約之關係，應不可採。
（二）如上所述，兩造間既無系爭合約存在，則本院自無就上述
      之爭點二（即被上訴人設計製作之網站是否有交付？驗收
      時是否有瑕疵？）及爭點三（即上訴人得請求之損害賠償
      金額為多少？），再加以論述之必要，附此敘明。
六、綜上所述，兩造間並無系爭合約之法律關係存在，則上訴人
    本於民法第259條第2款，請求被上訴人給付18萬元自受領時
    起算之利息。另依民法第227條第1項準用第226條第1項，第
    495條第1項、第229條第1項及系爭合約第5條第4項之約定，
    請求被上訴人賠償300萬元，及自起訴狀繕本送達之翌日起
    至清償日止，按年息5%計算之利息，均無理由，應予駁回，
    假執行宣告之聲請亦失所附麗，應併予駁回。原審為上訴人
    敗訴之判決，及駁回其假執行之聲請，並無不合。上訴意旨
    指摘原判決不當，聲明廢棄改判，為無理由，應予駁回。
七、本件事證已臻明確，兩造其餘之攻擊、防禦方法核與判決結
    果不生影響，爰毋庸一一論述，併此敘明。
八、據上論結，本件上訴為無理由，依民事訴訟法第449條第1項
    、第78條，判決如主文。
中　　華　　民　　國　　96　　年　　12　　月　　19　　日
  　　　　　　　　　民事第十二庭
                        審判長法　官  陳駿璧
　　　　　　　　　　　　　　  法　官  王麗莉
　　　　　　　　　　　　　　　法　官  陳邦豪
正本係照原本作成。
如不服本判決，應於收受送達後20日內向本院提出上訴書狀，其
未表明上訴理由者，應於提出上訴後20日內向本院補提理由書狀
（均須按他造當事人之人數附繕本）上訴時應提出委任律師或具
有律師資格之人之委任狀；委任有律師資格者，另應附具律師資
格證書及釋明委任人與受任人有民事訴訟法第466條之1第1項但
書或第2項（詳附註）所定關係之釋明文書影本。
中　　華　　民　　國　　96　　年　　12　　月　　19　　日
　　　　　　　　　　　　　　　書記官  李佳樺
附註：
民事訴訟法第466條之1（第1項、第2項）：
對於第二審判決上訴，上訴人應委任律師為訴訟代理人。但上訴
人或其他法定代理人具有律師資格者，不在此限。
上訴人之配偶、三親等內之血親、二親等內之姻親，或上訴人為
法人、中央或地方機關時，其所屬專任人員具有律師資格並經法
院認為適當者，亦得為第三審訴訟代理人。
